臺灣士林地方法院交通事件裁定　　96年度交聲字第1259號
原處分機關　臺北市交通事件裁決所
異　議　人
即受處分人　甲○○
上列異議人即受處分人因違反道路交通管理處罰條例案件，對於
臺北市交通事件裁決所中華民國96年7 月2 日所為之處分（原處
分案號：北市裁二字第裁22-C00000000號），聲明異議，本院裁
定如下：
    主  文
原處分撤銷。
甲○○不罰。
    理  由
一、按法院受理交通事件，準用刑事訴訟法之規定，道路交通管
    理處罰條例第89條前段定有明文。又最高法院76年臺上字第
    4986號判例意旨揭示「認定犯罪事實所憑之證據，雖不以直
    接證據為限，間接證據亦包括在內。然而無論直接證據或間
    接證據，其得為訴訟上之證明者，須於通常一般之人均不致
    有所懷疑，而得確信其為真實之程度者，始得據為有罪之認
    定。倘其證明尚未達到此一程度，而有合理之懷疑存在，而
    無從使事實審法院得有罪之確信時，即應由法院為諭知被告
    無罪之判決。」於法院審理行為人違反道路交通管理處罰條
    例案件時，自有其適用。易言之，法院於審理行為人違反道
    路交通管理處罰條例案件，當踐行完畢調查證據程序後，為
    事實之認定時，如就原處分機關所認定之行為人違規事實仍
    有合理之懷疑，而無法百分之百確信行為人確有該當於道路
    交通管理處罰條例各該處罰條文之構成要件事實時，此際即
    應依訴訟上之待證事實「倘有懷疑，則從被告之利益作解釋
    」之證據法則，作對受處分人有利之認定。次按交通警員製
    單舉發違反道路交通管理處罰條例所列之違規事實，本質上
    為行政處分，係公務員基於職務上權力，依法就特定之具體
    事件所為具公法上效果之單方行政行為，基於公務員為公法
    上行為具有公信力之原則，該行政處分當可被推定為有效。
    蓋行政處分不受其瑕疵所影響，先認定其具有效力，再進行
    事後審查，應係基於法律安定性之考量，不欲任何機關或人
    民可無視此一國家行為之存在，充其量僅係「有效推定」。
    復鑑於交通違規事實往往驟然而現、稍縱即逝，若硬性要求
    舉發員警不分違規情節，一律必須預留證據，俾便事後提出
    供法院審查，除有現實技術可行性之困難，勢將大幅提高交
    通管理之行政成本，並嚴重削弱道路交通管理之行政效能，
    此亦非立法者制定道路交通管理法規之本意。惟舉發交通違
    規行為之處分亦屬行政行為，亦應遵循公正、公開與民主之
    程序，確保依法行政之原則，以保障人民權益，若受處分人
    遭受舉發之交通違規事實，僅有舉發違反道路交通管理事件
    通知單及裁決書等書面資料可參，且上載情節顯有違背論理
    法則、經驗法則，乃至與認定事實不符等情，殊無僅以舉發
    員警與受處分人素不相識、且無仇隙，當無設詞攀誣之理，
    遽為「有效推定」，推認受處分人確有交通違規之事實。如
    此不啻貶損法院事後審查舉發交通違規處分之制度功能，甚
    者，勢將降低交通主管機關提升取締交通違規技術及添購科
    技採證設備之誘因，終將侵蝕人民對於法秩序、乃至司法制
    度之信賴。又按交通違規之舉發可分為「當場舉發」及「逕
    行舉發」。就「逕行舉發」之交通違規事件，因受處分人無
    當場向員警辯駁、陳述意見之機會，故現行法制就其條件多
    所設限，此觀道路交通管理處罰條例第7 條之2 之規定自明
    。至「當場舉發」之交通違規事件，雖慮及現實技術可行性
    之困難，而未硬性要求舉發員警不分違規情節，一律必須預
    留證據，俾便事後提出以供法院審查，然倘舉發當時之情狀
    ，並無不能或難於採證之情形者，則舉發員警自仍應衡酌當
    時情況，予以適當之舉證，以昭人民信服，合先敘明。
二、原處分意旨略以：異議人即受處分人甲○○所有車牌號碼CJ
    I-728 號重型機車於民國96年5 月16日下午2 時40分許，行
    經有燈光號誌管制之臺北縣三重市○○路○ 段與中寮街交岔
    路口時闖紅燈，經臺北縣政府警察局三重分局大同派出所員
    警攔停時不停，經警當場逕行舉發其有「闖紅燈」之違規行
    為，爰依道路交通管理處罰條例第53條第1 項之規定，處異
    議人罰鍰新臺幣1,800 元，並依同條例第63條第1 項第3 款
    規定記違規點數3 點云云。
三、異議意旨略以：
    當初異議人騎車時，根本就沒有被警察先生攔下來，希望能
    提供照片或清楚明瞭的證據，以明白事情的來龍去脈等語。
四、經查：
（一）證人即在場舉發之臺北縣政府警察局三重分局大同派出所
      員警曾天杰固於本院調查時具結證述：96年5 月16日伊服
      14時至16時，站在金融機構維護，大約下午2 時40分許，
      伊站在路口，剛好從重新路3 段可以看到重新路與中寮街
      的交岔口，伊看到受處分人騎乘重型機車闖紅燈，受處分
      人慢慢向伊騎過來時，伊就攔受處分人，而且伊也做手勢
      ，受處分人看到伊時，受處分人速度也有減慢，要靠過來
      ，等受處分人快靠近伊時，受處分人突然又加速，往前騎
      走。騎到重新路與中正南路交岔路口右轉，往中正南路方
      向逃逸。伊沒有填寫工作日誌，可能是伊疏忽，伊開單時
      會把受處人穿著等直接寫在告發單上，工作記錄簿就疏忽
      未寫了，當天伊是1 個人執勤。當時受處分人戴半罩式安
      全帽，臉部沒辦法看到，但伊可以確定是男性，伊是從受
      處分人外型特徵去判斷受處人是男生云云。（詳本院卷第
      20 頁）。
（二）按汽車駕駛人闖紅燈，當場不能或不宜攔截製單舉發者，
      得以汽車所有人為被通知人製單逕行舉發，惟應記明車輛
      牌照號碼、車型等可資辨明之資料，此見道路交通管理處
      罰條例第7 條之2 第1 項第1 款、第4 項規定即明。惟查
      員警曾文杰當時僅記下車號、應受處分人之穿著、安全帽
      之樣式，並未記明車型及顏色，此有臺北縣政府警察局舉
      發違反道路交通管理事件通知單附卷可稽（詳本院卷第6
      頁）。再按道路交通管理處罰條例第7 條之2 第4 項規定
      ：逕行舉發應記明車輛牌照號碼、車型等可資辨明之資料
      ，無非在避免舉發員警因誤記而冤枉被舉發人，故逕行舉
      發，除應記明車號外，尚須記明其他如車型、顏色等足資
      辨別比對之特徵，俾利查明所記車號是否與所見車型、顏
      色特徵相符，以減少誤記之情事，而本件舉發員警僅記明
      車號、應受處分人之穿著、安全帽之樣式，未記明違規車
      輛之車型、顏色，致無從查明其所記車號之車型、顏色是
      否確與所見違規車輛相符，其記下之車號是否正確，即非
      無疑，自不得僅憑員警記下之車號，逕認其所見之違規車
      輛確為異議人所有之車號CJI-728 號重型機車，依照前開
      說明，毋須任何有利異議人之證據，即應為其有利之認定
      。況本件違規車輛係闖紅燈後，佯欲停下靠近員警時突然
      駛離，在此突發情況之下，本件舉發之員警實有誤看或錯
      記車牌號碼之可能性，又縱認本件員警未有誤看或錯記車
      牌號碼，然現實生活中偽造車牌之事時有所聞，亦無法以
      此遽認異議人確有上開違規之行為。此外，復查無其他積
      極之證據足以證明異議人有前述違規行為，並使本院達到
      確信，依罪證有疑利於異議人之原則，即應為有利於異議
      人之認定。本件異議為有理由，應由本院將原處分撤銷，
      改諭知異議人不罰。
五、綜上所述，本件依現存之證據，尚不足證明異議人所有車號
    CJI-728 號重型機車確有原處分所指於前揭時地為闖紅燈之
    違規事實，依照前開說明，不得為異議人不利之認定。原處
    分機關未經詳查，遽依道路交通管理處罰條例第53條第1 項
    及違反道路交通管理事件統一裁罰基準表之規定，處異議人
    罰鍰新臺幣1,800 元，並依同條例第63 條 第1 項第3 款規
    定記違規點數3 點，應有未洽。異議人不服，聲明異議，為
    有理由，應依法將原處分撤銷，並為異議人不罰之諭知。
據上論斷，應依道路交通管理處罰條例第87條第2 項、道路交通
案件處理辦法第20條前段，裁定如主文。
中　　華　　民　　國　　96　　年　　11　　月　　27　　日
                    交通法庭法  官  洪英花
以上正本證明與原本無異
如不服本裁定應於送達後5日內向本院提出抗告狀
                            書記官  趙彩彤
中　　華　　民　　國　　96　　年　　11　　月　　29　　日
